【裁判字號】    98,交抗,793
【裁判日期】    981113
【裁判案由】    聲明異議
【裁判全文】
臺灣高等法院高雄分院刑事裁定         98年度交抗字第793號
抗  告  人
即受處分人  甲○○
上列抗告人因聲明異議案件，不服臺灣高雄地方法院中華民國98
年10月14日裁定（98年度交聲字第2069號），提起抗告，本院裁
定如下：
    主  文
抗告駁回。
    理  由
一、本件抗告意旨略以：本件員警未攔停抗告人之車輛即逕行製
    單舉發，違反行政程序法之誠信原則，員警顯係為了業績及
    金而違法舉發，又抗告人並不知駕照已被註銷，仍持有駕
    照繼續開車，爾後所遇到之員警也都認為抗告人所持有之駕
    照合法，員警怠忽職責，致使抗告人不知不覺繼續開車，抗
    告人並非故意違規，原處分裁罰抗告人自非適法，原裁定竟
    駁回抗告人之異議，實有未當，為此提起抗告，請求撤銷原
    裁定，更為適當之裁定云云。
二、原處分意旨略以：(一)受處分人甲○○（原名黃義貴）於民國
    下同93年3 月28日18時35分許，駕駛車牌號碼A4-181號營業
    大客車，行經國道3 號南下372 公里處，有「未繫安全帶」
    之違規，經內政部警政署國道公路警察局第八警察隊田寮分
    隊員警攔查，當場製單舉發（舉發單號：Z00000000 號）。
    嗣再經警於93年4 月12日，以受處分人另有「駕照逕行註銷
    （93年1 月27日至94年1 月26日）」之違規，逕行製單舉發
    （單號：Z00000000 號），受處分人未於應到案日期前主動
    到案執行，原處分機關乃以受處分人有「使用註銷之駕駛執
    照駕駛大型車者」之違規，依道路交通管理處罰條例第21條
    之1 第1 項第5 款之規定，裁處罰鍰新台幣8 萬元。(二)受處
    分人復於93年10月3 日14時10分許，駕駛車牌號碼A3-925號
    營業大客車，行經高雄市○○區○○路與憲政路口，有「不
    依交通標誌指示行駛（禁止左轉）」之違規，經高雄市政府
    警察局交通大隊第五分隊員警攔查，當場製單舉發（單號：
    B00000000 號）。嗣經警於93年11月8 日，以受處分人另有
    「無照駕駛（禁駛）」之違規，逕行製單舉發（舉發單號：
    B00000000 號），受處分人未於應到案日期前主動到案執行
    ，原處分機關乃以受處分人有「使用註銷之駕駛執照駕駛大
    型車者」之違規，依同條例第21條之1 第1 項第5 款之規定
    ，裁處罰鍰新台幣8 萬元等語。
三、按「交通法庭認聲明異議不合法律上之程式或其異議權已經
    喪失者，應以裁定駁回之，但其不合法律上之程式可補正者
    ，應先定期命為補正，逾期不補正者，即予駁回。」道路交
    通案件處理辦法第18條定有明文。次按「受處分人，不服第
    8 條主管機關所為之處罰，得於接到裁決書之翌日起20日內
    ，向管轄地方法院聲明異議」。道路交通管理處罰條例第87
    條第1 項亦有明定。再者，行政罰法業於94年2 月5 日公布
    。而「違反行政法上義務而受罰鍰、沒入或其他種類行政罰
    之處罰時，適用本法。但其他法律有特別規定者，從其規定
    。」、「行政罰之裁處權，因3 年期間之經過而消滅。」且
    「本法施行前違反行政法上義務之行為應受處罰而未經裁處
    ，於本法施行後裁處者，除第15條、第16條、第18條第2 項
    、第20條及第22條規定外，均適用之。前項行政罰之裁處權
    時效，自本法施行之日起算。」、「本法自公布後1 年施行
    」，行政罰法第1 條、第27條第1 項、第45條、第46條亦分
    別明文規定。
四、經查：
  (一)本件受處分人先後於(一)、(二)所示之時地，分別駕駛車號A4-1
    81、A3-925號營業大客車，經警攔查有「未繫安全帶」、「
    不依交通標誌指示行駛（禁止左轉）」之違規，經警製單舉
    發後（單號：Z00000000 、B00000000 號），受處分人均已
    繳款執行完畢等情，業經受處分人於原審坦承無訛，並經證
    人即舉發員警宋清吉、李玉章分別於原審具結證述明確在卷
    。此外，並有上開舉發單2 份、駕駛人違規查詢資料、證號
    查詢汽車駕駛人資料各1 紙、違規照片2 紙在卷可稽（參原
    審卷第22、24、25、33、34、37、38、39、56、57、59頁）
    。再原舉發機關因查明受處分人於上開時地，有分別駕駛上
    開營業大客車「駕照逕行註銷（93年1 月27日至94年1 月26
    日）」之違規，先後於93年4 月12日、93年11月8 日逕行製
    單舉發（單號：Z00000000 、B00000000 號），受處分人未
    於應到案日期前主動到案執行，原處分機關乃以受處分人違
    反道路交通管理處罰條例第21條之1 第1 項第5 款之規定，
    先後於93年8 月27日、95年12月4 日，各裁處新臺幣罰鍰8
    萬元，裁決書並先後於(一)93年8 月30日送達其當時戶籍地址
    「高雄市○○區○○街186 號7 樓之1 」；(二)95年12月13日
    送達其當時戶籍地址「高雄縣林園鄉魚塭7 之1 號」等情，
    於原審審理時業經受處分人坦承不諱，並經證人宋清吉、李
    玉章具結述明確在卷，且有舉發單、送達證書、裁決書及送
    達證書各1 份、車號A3-925車輛違規查詢表、駕駛人違規查
    詢資料、證號查詢汽車駕駛人資料各1 份在卷足參（參原審
    卷第7 、8 、9 、58、59頁）。是原處分機關上開裁處日期
    、送達日期，距異議人實際違規行為之93年3 月28日、93年
    10月3 日，尚未逾3 年，則本件對受處分人之行政罰裁處權
    ，均未因3 年期間之經過而消滅已明。
  (二)又受處分人雖以其本人未收到裁決書云云置辯。然受處分人
    原名「黃義貴」，94年9 月9 日始變更今名；且上開違規期
    間、裁決書送達期間，受處分人戶籍地址分別為(一)「高雄市
    前金區○○街186 號7 樓之1 」，(二)「高雄縣林園鄉魚塭7
    之1 號」等情，業經受處分人於原審審理時坦承在案，且上
    開2 件裁決書，先後於93年8 月30日經郵政機關送達受處分
    人(一)之住所，交付該址其受僱人之「高雄市立德大樓管理委
    員會」人員受領文書；於95年12月13日經郵政機關送達受處
    分人(二)之住所，因未獲會晤本人亦無受領文書之同居人、受
    僱人、或應受送達處所接收郵件人員，已將該文書寄存送達
    於林園郵局，有其戶籍謄本、舉發單、裁決書及送達證書各
    1 份在卷足參（參原審卷第7 、13、14、16、17、49、52、
    58頁）。故上開裁決均已發生送達之效力，則受處分人就此
    所辯，即無可採。而本件受處分人遲至98年7 月13日始具狀
    向原審法院聲明異議，此有異議狀上之收文章可憑。從而，
    受處分人聲明異議，顯已逾「收受裁決書之翌日起20日內」
    之法定不變期間，揆諸前揭法律之規定，本件聲明異議於法
    自有未合，且無從補正，已甚明灼。
五、原審法院認受處分人因逾法定聲明異議期間，其異議權已經
    喪失，聲明異議，為不合法，而裁定駁回其異議。經核原裁
    定認事用法並無不合，抗告意旨指摘原裁定不當，為無理由
    ，應予駁回。
六、據上論結，應依道路交通案件處理辦法第26條，刑事訴訟法
    第412 條，裁定如主文。
中    華    民    國    98    年    11    月    13    日
                  刑事第九庭    審判長法  官  莊秋桃
                                      法  官  裕斗
                                      法  官  范惠瑩
以上正本證明與原本無異。
不得再抗告。
中    華    民    國    98    年    11    月    13    日
                                      書記官  戴育婷


司法院資訊處製作；財團法人民間司法改革基金會備份。
